臺灣高等法院刑事裁定　　　　　　　　　　96年度抗字第79號
抗　告　人
即 受刑 人　甲○○
上列受刑人因檢察官聲請定其應執行刑案件，不服臺灣臺北地方
法院中華民國95年12月21日裁定（95年度聲字第2449號），提起
抗告，本院裁定如下：
    主  文
抗告駁回。
    理  由
一、原裁定意旨略以：抗告人即受刑人甲○○因妨害風化、違反
    毒品危害防制條例及商業會計法等案件，先後經判決確定如
    附表，茲檢察官聲請定其應執行之刑。查被告行為後，刑法
　　於94年2月2日公布，於95年7月1日施行，其中修正第2 條、
　  第51條等規定。按行為後法律有變更者，適用行為時之法律
    ，但行為後之法律有利於行為人者，適用最有利於行為人之
    法律，現行刑法第2條第1項定有明文。此條規定乃與刑法第
    1條罪刑法定主義契合，而貫徹法律禁止溯及既往原則，係
    規範行為後法律變更所生新舊法律比較適用之準據法，是刑
    法第2條本身雖經修正，但刑法第2條既屬適用法律之準據法
    ，本身尚無比較新舊法之問題，應一律適用裁判時之現行刑
    法第2條規定以決定適用之刑罰法律，先予辨明。又以本次
    刑法修正之比較新舊法，應就罪刑有關之共犯、未遂犯、想
    像競合犯、牽連犯、連續犯、結合犯，以及累犯加重、自首
    減輕暨其他法定加減原因（如身分加減）與加減例等一切情
    形，綜其全部罪刑之結果而為比較（最高法院95年5月23 日
    95年度第8次刑庭會議決議可資參照）。經查，修正前刑法
    第51條規定：「數罪併罰，分別宣告其罪之刑，依左列各款
    定其應執行者」，其中第5款規定：「宣告多數有期徒刑者
    ，於各刑中之最長期以上，各刑合併之刑期以下，定其刑期
    。但不得逾二十年」；修正後刑法第51條第5款規定：「宣
    告多數有期徒刑者，於各刑中之最長期以上，各刑合併之刑
    期以下，定其刑期。但不得逾三十年」。綜此，揆諸前揭最
    高法院決議及修正後刑法第2條第1項前段、後段規定之「從
    舊、從輕」原則，本件舊法對於被告並無不利，自應適用被
    告行為時之法律，亦即應適用被告行為時之舊法。經審核檢
    察官之聲請於法有據，爰依刑事訴訟法第477條第1項，刑法
    第2條第1項前段、第53條、94年2月2日修正公布前刑法第51
    條第5款，裁定其應執行有期徒刑1年8月。
二、抗告意旨略以：受刑人所犯商業會計法之案件判處有期徒刑
    5個月，得易科罰金，然於96年1月2日又收到裁定，合併應
    執行有期徒刑1年8月，因受刑人已執行的1年4月；請准予易
    科罰金之機會云云。
三、按「裁判確定前犯數罪者，併合處罰之；數罪併罰，宣告多
    數有期徒刑者，於各刑中之最長期以上，各刑合併之刑期以
    下，定其刑期，但不得逾20年」，修正前刑法第50條、第51
    條第5款分別定有明文。如於定執行刑之前，因有一部分犯
    罪先確定，形式上予以執行，仍應依上開規定定其應執行之
    刑，俟檢察官指揮執行其應執行之刑時，再就形式上已執行
    部分予以折抵。故合於定應執行刑之數罪，其已否執行完畢
    ，與定執行刑之要件無關，且定其應執行刑後，就已執行之
    刑，既有折抵計算，自無一罪兩罰之情形。本件受刑人所犯
    如附表所示三罪，既符合合併定執行刑之要件，原審自應依
    檢察官之聲請定其應執行刑，不因其中所犯妨害風化罪、違
    反毒品危害防制條例之罪已先執行完畢而異。
四、又按數罪併罰中之一罪，依刑法規定得易科罰金，若因與不
　  得易科之他罪併合處罰結果而不得易科罰金時，原可易科部
    分所處之刑，自亦無庸為易科折算標準之記載，業經司法院
    大法官會議釋字第144號解釋在案。本件受刑人所犯附表所
    示之商業會計法犯行，經判處有期徒刑5月確定，雖得易科
    罰金，惟與不得易科罰金之妨害風化罪併合處罰之結果，依
    前揭解釋，法院於定執行刑時，自不得諭知易科罰金。原審
    法院於定執行刑之裁定中未為易科罰金之諭知，核無違誤。
    抗告意旨執此指摘原裁定不當，非有理由，應予駁回。
五、據上論結，應依刑事訴訟法第412條，裁定如主文。
中　　華　　民　　國　　96　　年　　1　　月　　24　　日
                  刑事第10庭審判長法  官  楊炳禎
                                  法  官  李春地
                                  法  官  黃俊明
以上正本證明與原本無異。
如不服本裁定，應於收受送達後五日內向本院提出抗告狀。
                                  書記官  廖婷璇
中　　華　　民　　國　　96　　年　　1 　　月　　25　　日
